臺灣桃園地方法院民事判決　　        110年度重訴字第147號

原　　　告　均和資產管理股份有限公司　　

法定代理人　朱祐宗　
訴訟代理人　尚宗平　

　　　　　　陳怡穎　
被　　　告　新加坡商艾星國際有限公司台灣分公司　　

法定代理人　曾慧雯（Tseng, Hui-Wen）　　



訴訟代理人　卓駿逸　
上列當事人間分配表異議之訴事件，本院於民國110 年10月21日
辯論終結，判決如下：
    主  文
原告之訴駁回。
訴訟費用由原告負擔。
    事實及理由
壹、程序事項
一、按債權人或債務人對於分配表所載各債權人之債權或分配金
    額有不同意者，應於分配期日1 日前，向執行法院提出書狀
    ，聲明異議；異議未終結者，為異議之債權人或債務人，得
    向執行法院對為反對陳述之債權人或債務人提起分配表異議
    之訴；聲明異議人未於分配期日起10日內向執行法院為前2
    項起訴之證明者，視為撤回其異議之聲明，強制執行法第39
    條第1 項、第41條第1 項前段、第3 項前段定有明文。原告
    持本院92年度執字第34462 號債權憑證為執行名義，聲請對
    訴外人即債務人楊詠棋（原名：楊萬乾）所有之不動產為強
    制執行，經本院109 年度司執字第1041號清償債務強制執行
    事件（下稱系爭強制執行事件）受理，被告亦持本院93年度
    執字第21203 號債權憑證（下稱21203 債權憑證）為執行名
    義，聲請對楊詠棋所有之不動產為強制執行，經本院以109
    年度司執字第37812 號清償債務強制執行事件受理後，併入
    系爭強制執行事件辦理，系爭強制執行事件執行標的物於民
    國109 年7 月8 日拍定後，本院民事執行處於109 年9 月24
    日製作分配表（下稱系爭分配表），分配期日為109 年10月
    23日，原告於收受系爭分配表後，於109 年10月22日以系爭
    分配表中所載被告之債權獲分配金額與所附21203 債權憑證
    不符為由具狀聲明異議，並請求本院民事執行處重新製作分
    配表，本院民事執行處未依原告之異議更正系爭分配表，兩
    造及其餘債權人於上開分配期日均未到場，原告於109 年10
    月30日具狀提起本件分配表異議之訴，並於同日具狀向本院
    民事執行處提出起訴證明等情（見本院卷第31、111 頁），
    業經本院依職權調取系爭強制執行事件卷宗核閱無誤。揆諸
    前揭法條規定，原告既已於分配期日1 日前，向本院民事執
    行處提出書狀聲明異議，於分配期日起10日內提起本件分配
    表異議之訴，並於同日向本院民事執行處陳報暨提出起訴之
    證明，顯見原告具狀聲明異議、提起分配表異議之訴及陳報
    起訴之證明，均未逾期，應認原告已合於上開規定。被告抗
    辯分配期日為始日應不算入，故需於分配期日前2 日提出異
    議，原告於109 年10月22日具狀聲明異議不合法，已逾聲明
    異議期間云云，尚有誤解。
二、再按訴狀送達後，原告不得將原訴變更或追加他訴。但請求
    之基礎事實同一者、擴張或減縮應受判決事項之聲明、因情
    事變更而以他項聲明代最初之聲明者，不在此限，民事訴訟
    法第255 條第1 項第2 、3 、4 款定有明文。經查，原告起
    訴時以被告於標的物拍定前一日皆未提出表彰債權金額本金
    新臺幣（下同）16,638,199元之執行名義正本，違反強制執
    行法第6 條、第34條第1 項及聲請民事強制執行查封拍賣須
    知之規定，且依其強制執行聲請狀所附21203 債權憑證，被
    告自原始債權人日盛商業銀行受讓之本金應為1,544,979 元
    ，按本金1,544,979 元及利息、違約金計算到109 年8 月27
    日合計金額為5,476,759 元，請求將系爭分配表中分配次序
    4 之執行費逾4,700 元部分、次序7 普通債權合計逾5,476,
    759 元部分予以剔除。並聲明：系爭強制執行事件之系爭分
    配表其中所載次序4 執行費逾4,700 元部分、次序7 普通債
    權合計逾5,476,759 元部分，均應剔除，不得列入分配，並
    重新製作分配表分配（見本院卷第3 頁）。嗣被告於本院審
    理中110 年8 月13日具狀答辯：其已於110 年6 月24日陳報
    本院93年度執字第19517 號債權憑證（下稱19517 債權憑證
    ，見本院卷第201 頁），原告於110 年9 月8 日具狀改以被
    告於執行標的物拍定後始提出執行名義正本主張債權，應屬
    劣後債權，與無執行名義參與分配者無異，並變更聲明為：
    系爭強制執行事件之系爭分配表其中所載次序4 執行費逾4,
    700 元部分應予以剔除、次序7 普通債權本金逾5,476,75 9
    元部分、利息逾3,516,203 元部分、違約金逾685,577 元部
    分，其受償次序「普通」更正為「次普通」，並重新製作分
    配表分配（見本院卷第241 、333 頁）。核原告所為變更聲
    明，乃係因被告於事後提出19517 債權憑證正本，屬因情事
    變更而以他項聲明代最初之聲明者，且所請求之基礎事實均
    屬同一，且係擴張或減縮應受判決事項聲明，依據前開說明
    ，於法並無不合，應予准許。被告雖抗辯原告追加、擴張原
    未異議之事由，其變更之訴不應准許云云，然原告起訴時訴
    之聲明主張之分配表及變更後訴之聲明主張之分配表，2 者
    僅有就本金逾5,476,759 元、利息逾3,516,203 元、違約金
    逾685,577 元等部分應予剔除或受償次序列為「次普通」而
    有不同（見本院卷第97、249 、251 頁），其異議之事由均
    係被告未於標的物拍定前一日提出表彰債權金額之執行名義
    正本，核屬同一事實，被告前揭所辯，自不可採。
貳、實體事項
一、原告主張：楊詠棋邀同訴外人連金菊為連帶保證人向中華商
    業銀行借款800 萬元，嗣楊詠棋屆期未清償，中華商業銀行
    對其取得本院核發之92年度執字第34462 號債權憑證後，原
    告輾轉自馬來西亞商富析資產管理股份有限公司台灣分公司
    、經綸資產管理有限公司受讓取得上開債權。原告持本院92
    年度執字第34462 號債權憑證為執行名義，聲請對楊詠棋所
    有之不動產為強制執行，經系爭強制執行事件受理在案，系
    爭強制執行事件執行標的物拍定後，本院民事執行處於109
    年9 月24日製作系爭分配表，然被告並未於標的物拍定前一
    日提出表彰債權金額本金16,638,199元之執行名義正本，且
    依其強制執行聲請狀所附21203 債權憑證，被告自原始債權
    人日盛商業銀行受讓之本金應為1,544,979 元，按本金1,54
    4,979 元及利息、違約金計算到109 年8 月27日合計金額為
    5,476,759 元，縱被告於標的物拍定後已提出19517 號債權
    憑證，仍與無執行名義債權人聲請參與分配無異，不符強制
    執行法第34條第1 項規定，為此提起分配表異議之訴，並聲
    明如前開變更後之聲明。
二、被告則以：被告於強制執行聲請狀疏漏未檢附19517 債權憑
    證，惟於訴訟標的金額、聲請事項、事實及理由均載明債權
    金額為16,638,199元，嗣經執行法院通知，先於109 年9 月
    24日傳真19517 債權憑證供審核無誤後，系爭分配表核列被
    告之債權依比例應受分配848,418 元，並附註被告需提出19
    517 債權憑證正本方可領款，被告已於110 年6 月24日補正
    陳報19517 債權憑證及借據正本，故被告之債權截至系爭分
    配表做成前未經駁回，自屬合法有效，原告主張被告僅得以
    債權本金1,544,979 元按比例受分配，其餘部分為劣後債權
    ，顯有誤解。又系爭分配表所列次序4 執行費149,400 元乃
    本院民事執行處誤列，原告就系爭分配表次序4 執行費溢列
    部分，應依強制執行法第12條規定聲明異議，其提起本件訴
    訟主張應予剔除與法不合等語，資為抗辯。並聲明：原告之
    訴駁回。
三、本院之判斷：
（一）按原告之訴，有民事訴訟法第249 條第1 項但書各款規定
      情形之一者，法院應以裁定駁回之。但其情形可以補正者
      ，審判長應定期間先命補正。強制執行法第30條之1 規定
      ：強制執行程序，除本法有規定外，準用民事訴訟法之規
      定。而裁定期間並非不變期間，故當事人依裁定應補正之
      行為，雖已逾法院之裁定期間，但於法院尚未認其所為之
      訴訟行為為不合法予以駁回前，其補正仍屬有效，法院不
      得以其補正逾期為理由，予以駁回（最高法院51年台抗字
      第169 號判例意旨參照）。準此，依強制執行法第34條第
      1 項規定聲明參與分配，應提出執行名義之證明文件為聲
      明分配之程式要件，並屬可補正之事項，是如聲明參與分
      配者未提出執行名義，執行法院應即命其補正，尚不能以
      聲明參與分配時日已過，即認無庸裁定命其補正，逕以聲
      明參與分配為不合法予以駁回，或謂聲明參與分配者事後
      補正執行名義已經逾期，僅能就其他債權人受償餘額而受
      清償，倘聲明參與分配者在分配期日前補正執行名義之證
      明文件，其程序即已補正而視為自始無欠缺，執行法院仍
      應使其參與分配。
（二）原告主張被告聲請強制執行時未提出表彰債權金額本金16
      ,638,199元之執行名義正本，其請求金額逾21203 債權憑
      證之部分應列為劣後債權等語。惟查，系爭強制執行事件
      標的物於109 年7 月8 日拍定，本院民事執行處於109 年
      9 月3 日通知債權人提出債權計算書陳報債權，該通知於
      109 年9 月11日送達被告，被告則於109 年9 月17日提出
      民事陳報狀，並檢附債權計算書，載明債權金額本金16,
      638,199 元，核與被告於強制執行聲請狀所載訴訟標的金
      額、聲請事項債權金額同一，又被告經本院民事執行處通
      知，於109 年9 月24日傳真19517 債權憑證影本，於109
      年9 月26日具狀陳報19517 債權憑證影本，再於110 年6
      月24日具狀陳報19517 債權憑證正本及借據正本，揆諸前
      開規定及說明，足認被告已提出聲明參與分配之程式要件
      ，已符合強制執行法第34條第1 項規定，原告主張被告參
      與分配未於標的物拍定前提出執行名義之證明文件，與無
      執行名義參與分配者無異云云，自無可採。
（三）又按對執行法院製作分配表不服之救濟，因分配表涉及程
      序與實體，其救濟方式即有不同。在程序方面，例如不具
      備參與分配之要件而列入分配；已聲明參與分配疏未列入
      分配表；分配表未於分配期日5 日前送達各債權人及債務
      人；對於債權金額有漏算或誤算等。在實體方面，例如分
      配表上記載之債權之存否、範圍及順位等。對於程序方面
      等事項，當事人或利害關係人如有不服，得依強制執行法
      第12條之規定聲請或聲明異議。執行法院如認為聲明異議
      無理由者，應裁定駁回其異議，聲明異議人對此裁定，得
      於10日內提起抗告。系爭分配表其中所載次序4 執行費4,
      700 元，經本院民事執行處誤載為149,400 元乙節，為兩
      造所不爭執，且有被告於系爭強制執行事件提出之債權計
      算書可參（見本院卷第201 、219 、230 頁），是此部分
      之誤載，應屬原告得否依強制執行法第12條規定，聲明異
      議之範疇，尚非分配表異議之訴所得救濟，原告就此部分
      對於被告提起本件分配表異議之訴，請求將執行費逾4,70
      0 元剔除，核無權利保護之必要，自不應准許。
四、綜上所述，原告提起本件分配表異議之訴，主張系爭分配表
    其中所載次序4 執行費逾4,700 元部分應予以剔除、次序7
    普通債權本金逾5,476,759 元部分、利息逾3,516,203 元部
    分、違約金逾685,577 元部分，其受償次序「普通」更正為
    「次普通」，均無理由，應予駁回。
五、另原告於言詞辯論終結後提出110 年11月5 日民事補充理由
    狀，惟此係言詞辯論終結後所提出，本院不予審究。本件為
    判決之基礎已臻明確，兩造其餘主張、陳述並所提證據均與
    本件之結論無礙，爰不再一一論述，附此敘明。
六、訴訟費用負擔之依據：民事訴訟法第78條。
中　　華　　民　　國　 110　　年　　11　　月　　30　　日
                 民事第二庭    法  官  呂如琦
正本係照原本作成。
如對本判決上訴，須於判決送達後 20 日內向本院提出上訴狀。
如委任律師提起上訴者，應一併繳納上訴審裁判費。
中　　華　　民　　國　 110　　年　　11　　月　　30　　日
                               書記官  王志成